臺灣高等法院高雄分院刑事判決　　　　　　　　　　九十一年度上易字第一五一號
　　上訴人
　　即被告　甲○○
右上訴人因違反就業服務法案件，不服臺灣高雄地方法院九十年度易字第三九二四號
中華民國九十年十二月十八日第一審判決（起訴案號：臺灣高雄地方法院檢察署九十
年度偵字第八九八五號），提起上訴，本院判決如左：
      主  文
上訴駁回。
甲○○緩刑貳年。
    事  實
一、甲○○在高雄縣鳳山市○○路三六五號之二經營「賦聲電器行」，販賣電器用品
    ，明知黃旭係未經依法申請許可入境而擅自大陸地區非法偷渡來台之大陸地區人
    民，為違反國家安全法之犯人，竟自民國（民國）八十九年六月二十三日起，以
    每月新台幣（下同）一萬五千元之薪資，僱用黃旭在其所經營之上開「賦聲電器
    行」內，從事搬運電器用品等工作，並提供其放置電器用品之倉庫予黃旭住宿而
    非法使之藏匿。嗣於八十九年十月七日上午十時許，因黃旭認為薪資過低而離開
    上址欲尋找其他工作時，為甲○○報警在屏東縣枋山鄉楓港車站附近將其逮捕。
二、案經內政部警政署大陸人民新竹處理中心函送新竹縣警察局橫山分局報請臺灣高
    雄地方法院檢察署檢察官偵查後聲請簡易判決處刑。
    理  由
一、訊據上訴人即被告甲○○（下稱被告）固坦認有以月薪一萬五千元之工資僱用黃
    旭，並提供其放置電器用品之倉庫供黃旭居住，及報警將黃旭查獲之情事，惟矢
    口否認有違反台灣地區與大陸地區人民關係條例及藏匿人犯之犯行，辯稱：其係
    自八十九年九月十九日開始僱用黃旭，當時他說他是金門人，其要求黃旭提供身
    分證件時，黃旭說身分證已遺失，現已委請家人補辦，待補辦後才要寄至店內，
    因黃旭之口音與台灣人差異不大，所以信以為真而僱用，後來因一再催促他交付
    身分證件以辦理勞健保，但他一直未提出，伊因而心生懷疑才委請任職於屏東縣
    警察局之友人楊烘金巡官協助調查黃旭身份，經查明為大陸偷渡客後，楊烘金才
    依法逮捕云云。
二、經查：
  (一)證人黃旭於警訊中證稱：「我於八十九年六月十八日自福建省平潭縣搭船偷渡來
    台，後由人蛇集團安排到高雄縣鳳山市○○路三六五號之二「賦聲電器行」，受
    僱於甲○○從事搬運電器工作。」、「我大約自八十九年六月二十三日起工作到
    同年十月七日止。當時因許老闆工資較低，我想要換工作，故於十月七日約十時
    在找工作的途中，被警查獲」、「九時上班，二十一時下班，月薪一萬五千元。
    共領三萬元，委託綽號「阿良」和甲○○各寄一次，每次寄一萬五千元回大陸家
    」、「我是由偷渡人蛇集團直接安排到他那裡工作，來時已表明是大陸偷渡來台
    者，且許老闆還為我寄一萬五千元工資返家鄉○○○○○道我是偷渡的，所以沒
    要求看我的證件（見警卷第四頁背面、第五頁）等語，是黃旭係未經依法申請許
    可入境，而擅自大陸地區非法偷渡來台之大陸地區人民，為違反國家安全法之犯
    人無訛。而被告於警訊亦自承：僱用期間迄於八十九年十月七日為警查獲日止。
    吃飯是由我提供金錢給他自行購買，住宿是在我擺放電器之倉庫住，從事搬運電
    器工作（見警卷第一頁背面），於原審供稱：每月薪資是一萬五千元等語（見原
    審卷第十頁）。足徵被告確有僱用黃旭擔任電器搬運工，並提供倉庫供黃旭住居
    之事實。
  (二)如後所述，證人黃旭雖係遭被告告發始遭警方逮捕，惟其並不知係遭被告所檢舉
    ，衡情其亦無誣陷被告之必要，是其右開所證應堪採信。依證人黃旭上開所證，
    被告曾為其匯款一萬五千元回大陸地區，而目前政府僅開放大陸人士來台依親，
    並未開放大陸地區人士來台工作，此為眾所周知之事實，另參以證人即查獲警員
    楊烘金所證（詳如後述），黃旭之口音有大陸地區捲舌腔調等語觀之，則被告於
    僱用黃旭時，應知其係未經依法申請許可入境，而擅自大陸地區非法偷渡來台之
    大陸地區人民無訛。是其於原審所辯：黃旭之口音與台灣人無異，於本院辯稱：
    不知係大陸地區人民云云，委無可採。
  (三)證人即警員楊烘金於原審證稱：我之前在屏東縣牡丹分駐所擔任所長，八十九年
    十月五日左右，被告打電話給我，問我要不要績效，說有大陸偷渡客的線報、、
    、、、我們就約定於同年十月七日，在屏東縣枋山鄉楓港車站，查緝到該名大陸
    人民，大陸人民黃旭筆錄是由我製作，他的口音有大陸捲舌的腔調（見原卷第二
    十六頁）等語，足徵黃旭為警查獲係因被告之舉發，始遭警方查獲並予以逮捕無
    訛。若係依法申請獲准來台之大陸人民，且未從事犯罪行為，自無違反法令可言
    ，從而即無檢舉而可使警員獲得績效之餘地，而依證人楊烘金之上開所證，被告
    於向證人楊烘金檢舉時，曾告以可獲得績效等語觀之，亦可證明被告明知黃旭係
    非法偷渡來台之大陸人民。
  (四)證人即與被告同係從事電器業之朱棋樺於本院審理時雖證稱：他（指黃旭）應徵
    時我有在場，我當時搬電視去給被告修理，那是去年九月份的時侯等語（見本院
    卷第三十七頁）等語。惟證人黃旭於警訊中已證稱共領得二個月之薪水，且在大
    陸上船時碰傷，到台灣打零工時因傷痛曾休養一段時間，以致迄今僅工作二個多
    月（見警卷第五頁、第七頁背面及第八頁）等語，如依證人朱棋樺所證，黃旭工
    作時間不到一個月，豈有領取二個月薪資之可能，是應以黃旭所證較為可採信。
    被告辯稱係自八十九年九月底開始僱用云云，顯無可採。至證人楊烘金於原審雖
    亦證稱：曾問被告黃旭是合法入境或非入境，被告稱不知道等語。惟黃旭係遭被
    告報警查獲，已如前述，如被告不認為黃旭係大陸地區之偷渡客，何須報警偵辦
    ，是其對警員陳稱：不知是否為偷渡客云云，應係避免其非法僱用致遭追究責任
    所為避重就輕之詞。從而證人楊烘金此部分所證亦難為被告有利之認定。
  (五)被告於本院審理時又辯稱：其前此僱用之搬運工每月薪資為一萬六千八百元，並
    提出八十五年及八十六年間僱用吳炳賢扣繳憑單二紙，以證明其僱用黃旭之薪資
    並未低於吳炳賢，且辯稱僱用員工之薪資支出得扣抵營業稅，如非法僱用大陸地
    區人民，勢必無法扣抵，足證其不知黃旭係偷渡客云云。惟薪資數額之高低，涉
    及受僱人之能力、是否勤快，工作時間之長短，是否容易覓得工人，及僱用者是
    否提供膳宿等其他工作條件而異，能否扣抵營業稅並非唯一考慮之因素，是被告
    提出上開扣繳憑單亦難為被告不知情之證明。
  (六)警方雖係因被告之檢舉而查獲大陸偷渡客黃旭，惟依前揭證人楊烘金所證，被告
    並未坦承黃旭係其所僱用並提供倉庫供其住宿予以藏匿之事實，亦即被告並未申
    告自己之犯罪事實。且本件係事後因黃旭被移送至內政部警政署大陸人民新竹處
    理中心，由該中心於八十九年十二月十八日進行第二次偵訊時，黃旭供出上情，
    經警發覺被告涉有犯罪嫌疑，警方始對被告進行偵訊並移送偵辨，有內政部警政
    署大陸人民新竹處理中心及新竹縣警察局橫山分局之前開移送函及警訊筆錄在卷
    可憑，是被告之行為不符合刑法上「自首」之要件，併此敘明。
    綜上所述，事證已臻明確，被告所辯不可採信，其犯行已堪認定。
三、查人民入出境臺灣地區，應向內政部警政署入出境管理局申請許可，未經許可者
    ，不得入出境，為國家安全法第三條第一項、同法施行細則第二條定有明文；又
    僱用大陸地區人民從事未經許可或與許可不符之工作之行為，不得為之，臺灣地
    區與大陸地區人民關係條例第十五條第四款亦定有明文。而黃旭係大陸地區人民
    ，未經申請許可擅自由大陸地區偷渡入境臺灣地區，自屬觸犯國家安全法第六條
    第一項規定之犯人。原審因而適用，刑法第一百六十四條第一項、台灣地區與大
    陸地區人民關係條例第八十三條第一項、罰金罰鍰提高標準條例第一條前段、第
    二條之規定，認被告所犯上開二罪，有方法、目的之牽連關係，應從一重之臺灣
    地區與大陸地區人民關係條例第八十三條第一項之罪處斷，審酌被告僱用非法偷
    渡來台之大陸地區人民，復將之藏匿，對於社會秩序有不良影響，犯罪後未坦承
    犯行，惟念其前此並無犯罪前科，有原審法院被告院內索引卡紀錄表、臺灣高等
    法院被告全國前案紀錄表及臺灣高雄地方法院檢察署刑案資料查註紀錄表各一份
    在卷可憑，素行尚佳，且事後主動檢舉黃旭為大陸偷渡客之情形等一切情狀，量
    處有期徒刑二月，復比較行為後，修正之刑法第四十一條及行為時之刑法第四十
    一條之規定，認應適用裁判時較有利於被告，而依修正後之刑法第四十一條第一
    項規定，諭知易科罰金之折算標準，經核其認事用法，均無不當，量刑亦稱允當
    ，被告仍執前詞，否認犯行，聲明上訴為無理由，應予駁回。
四、被告前此未曾受過有期徒刑以上刑之宣告，已如前揭前科記錄表所載，經此偵審
    程序，當知所警愓，信無再犯之虞，而到庭執行職務之檢察官於論告時亦表示可
    考慮對被告所處之刑宣告緩刑，本院審酌上情，認被告既無再犯之虞，對其所宣
    告之刑暫無執行之必要，爰宣告緩刑二年，以啟自新。
據上論結，應依刑事訴訟法第三百六十八條、刑法第七十四條第一款，判決如主文。
本案經檢察官林應華到庭執行職務。
中    華    民    國        九十一      年      二      月    二十一    日
                              臺灣高等法院高雄分院刑事第四庭
                                  審判長法官  陳吉雄
                                        法官  陳啟造
                                        法官  李嘉興
右正本證明與原本無異。
不得上訴。
                                      書記官  呂素珍
中    華    民    國        九十一      年      二      月    二十六    日
論罪法條：
刑法第一百六十四條第一項
藏匿犯人或依法逮捕、拘禁之脫逃人或使之隱避者，處二年以下有期徒刑、拘役或五
百元以下罰金。
大陸地區人民關係條例第八十三條第一項
違反第十五條第四款或第五款規定者，處二年以下有期徒刑、拘役或科或併科新臺幣
三十萬元以下罰金。
                                                                      Ｈ
